【裁判字號】    91,上訴,1878
【裁判日期】    920424
【裁判案由】    偽造文書等
【裁判全文】
臺灣高等法院高雄分院刑事判決                  九十一年度上訴字第一八七八號
    上  訴  人  甲○○
    即  被  告
    選任辯護人  蔡進欽
                蘇正信
右上訴人因違反稅捐稽徵法等案件，不服臺灣高雄地方法院九十一年度訴字第一五四
八號中華民國九十一年十月十一日第一審判決（起訴案號：臺灣高雄地方法院檢察署
九十一年度偵字第七０四四號），提起上訴，本院判決如左：
      主  文
原判決撤銷。
甲○○納稅義務人以不正當方法逃漏稅捐，處有期徒刑參月，如易科罰金，以佰元
折算壹日，緩刑貳年。
附表所示之收據上偽造之『財團法人台灣省台中縣大甲鎮瀾宮董事長印』印文捌枚，
均沒收。
    事  實
一、甲○○係台灣人壽保險股份有限公司台南分公司經理，為綜合所得稅納稅義務人
    ，因其綜合所得額較高，適有自稱「周明仁」之姓名、年籍不詳成年男子，於八
    十七年十二月某日，至台灣人壽保險股份有限公司台南分公司甲○○之辦公室內
    ，向甲○○自稱係台灣省台中縣大甲鎮瀾宮（以下簡稱大甲鎮瀾宮）之委員，並
    告稱如捐款即可獲得較捐款數目為多之捐款憑證，甲○○竟意圖逃漏八十七年度
    綜合所得稅，明知其未於八十七年度向大甲鎮瀾宮捐款，仍以新台幣（以下同）
    十萬元之代價，向自稱「周明仁」者取得如附表所示面額為十萬元之大甲鎮瀾宮
    感謝狀計八紙，並於八十八年三月間填寫八十七年度綜合所得稅申報書，向財政
    部臺灣省南區國稅局臺南市分局申報八十七年度綜合所得稅時，提出上述偽造之
    感謝狀八紙，虛列其與受其扶養不知情之陳敏卿各捐贈四十萬元之捐贈扣除額，
    使稅捐稽徵機關陷於錯誤，以此不正方法得以逃漏稅款三十二萬元。
二、案經財政部台灣省南區國稅局函請台灣高雄地方法院檢察署檢察官偵查起訴。
    理  由
一、訊據上訴人即被告甲○○對前述並未向「大甲鎮瀾宮」捐贈八十萬元，但仍以十
    萬元之代價向「周明仁」取得捐款憑證八張，據以申報八十七年度綜合所得稅之
    列舉扣除額，虛列其與受其扶養不知情之陳敏卿各捐贈四十萬元之捐贈扣除額，
    以此不正方法得以逃漏稅款三十二萬元之事實，供承不諱，並有偽造之大甲鎮瀾
    宮感謝狀八紙、八十七年度綜合所得稅申報書影本一份、財政部台灣省南區國稅
    局綜合所得稅核定通知書八十七年度申報核定書影本一份及財政部臺灣省南區國
    稅局八十九年度綜所字第七二二五六號處分書影本各一紙在卷可按，其此部分之
    自白，核與事實相符，事證明確，被告甲○○之犯行堪以認定。
二、核被告甲○○所為，係犯稅捐稽徵法第四十一條之以不正當方法逃漏稅捐罪。
三、原審予以論罪科刑，固非無見，惟查被告甲○○並無行使偽造私文書犯行，其詳
    如後述，原判決認被告甲○○與「周明仁」之男子共犯行使偽造私文書罪，尚有
    未合，被告甲○○上訴意旨，執此指摘原判決不當，為有理由，自應由本院予以
    撤銷改判；審酌被告為圖避稅，購買不實之捐款憑證，逃漏稅捐三十二萬，減少
    國家稅入等一切情狀，量處有期徒刑三月，並諭知易科罰金之折算標準。又被告
    前未曾受有期徒刑以上刑之宣告，此有臺灣高等法院被告全國前案紀錄表在卷可
    憑，其因一時貪念，短於思慮而觸罹刑章，犯後業已坦承犯行，頗具悔意，且已
    依重新核定之稅額補繳並繳納罰鍰，其經此教訓後，應知所警惕，信無再犯之虞
    ，本院認所宣告之刑以暫不執行為適當，併諭知緩刑二年，以勵自新。又如附表
    所示之偽造「大甲鎮瀾宮」感謝狀八紙，已因申報稅款交由國稅局收執而非屬被
    告所有，本院爰不為沒收之諭知；然該八紙感謝狀既非「大甲鎮瀾宮」所開立，
    則感謝狀上之「財團法人台灣省台中縣大甲鎮瀾宮董事長印」印文八枚，顯均係
    經自稱「周明仁」之男子所偽造之印文，應依刑法第二百十九條之規定，宣告沒
    收之。
四、公訴意旨另以：被告甲○○明知自稱「周明仁」者以大甲鎮瀾宮名義所開具前述
    如附表所示之面額為十萬元之大甲鎮瀾宮感謝狀計八紙係偽造，竟持向財政部臺
    灣省南區國稅局臺南市分局申報八十七年度綜合所得稅時，提出上述偽造之感謝
    狀八紙而行使，足以生損害於大甲鎮瀾宮及稅捐稽徵機關處理賦稅事務之正確性
    ，因認被告甲○○另涉有刑法第二百十六條、第二百十條之行使偽造私文書罪嫌
    云云；經訊據被告甲○○矢口否認有何前述行使偽造捐贈感謝狀私文書之犯行，
    辯稱：是一位自稱「周明仁」之先生表明其為大甲鎮瀾宮之委員，告稱因大甲鎮
    瀾宮有許多信眾捐獻香油錢時並未開立收據，故只要我捐款給他，他就可以開立
    較於捐款數目為多之捐款憑證給我，用以報稅可節稅又可做善事，所以我不知道
    那些捐款證明是假的，且事後我還有打周明仁留下之電話查詢等語。經查刑法第
    二百十六條、第二百十條之行使偽造私文書罪，以明知為偽造私文書而故意行使
    為成立要件，若不知該文書係屬偽造，縱有行使，亦屬無故意之行為，應不為罪
    ；本件被告係以十萬元之代價向自稱「周明仁」者取得如附表所示之捐款憑證八
    張，此據證人即被告之同事黃春美及黃秋霞於原審均證稱：八十七年底確有一位
    自稱「周先生」之人，至被告之辦公室內，向被告表示其為大甲鎮瀾宮之委員，
    並告以因廟裡有許多捐款是不需要開立憑證的，如被告有捐款，可開立較捐款為
    多之捐款憑證給他等語（見原審九十一年九月二十六日審判筆錄），核與被告所
    供述之情節大致相符，並為公訴人起訴書所認定之事實；而自稱「周明仁」之張
    宗保確曾以販賣假捐款收據，幫助他人逃漏稅捐，購買收據之人僅需支付百分之
    六至百分之十之金額，即可取得偽造之捐款收據，經台灣台中地方法院檢察署以
    八十九年偵字第一一九六一號、第一六三五一號提起公訴，有該案起訴書一份在
    卷可證；而販賣假捐款收據者，欲取信購買者，其所販賣偽造之捐款收據必須幾
    可亂真，且使購買者誤信所購買之收據為真正，方有人願意購買於申報綜合所得
    稅時做為列舉扣除額之憑證，本件被告甲○○係以十萬元之代價購得如附表所示
    之捐款憑證八張計八十萬元，而其申報八十七年度綜合所得稅時逃漏稅款僅三十
    二萬元，所得利益為二十二萬元，如其明知該捐款憑證係偽造，應無以十萬元之
    高價故為買受之理，況現今一般廟宇之信眾在捐獻香油錢時廟方並未開立收據，
    此為眾所週知之事實，故被告甲○○所供稱：是一位自稱「周明仁」者表明其為
    大甲鎮瀾宮之委員，並稱因大甲鎮瀾宮有許多信眾捐獻香油錢時並未開立收據，
    故只要我捐款給他，他就可以開立較於捐款數目為多之捐款憑證給我，用以報稅
    可節稅又可做善事，所以我不知道那些捐款證明是假的等語，似與常情無違，應
    堪採信，此外復查無其他積極證據足資證明被告甲○○有「明知」為偽造知私文
    書而故意行使之犯行，要屬不能證明其此部分犯罪，惟因公訴人認與前述科刑部
    分有方法、結果之牽連關係，爰不另為無罪之諭知。
據上論斷，應依刑事訴訟法第三百六十九條第一項前段、第三百六十四條、第二百九
十九條第一項前段，稅捐稽徵法第四十一條，刑法第十一條前段、第四十一條第一項
、第七十四條第一款、第二百十九條，罰金罰鍰提高標準條例第二條，判決如主文。
本案經檢察官陳國全到庭執行職務。
中    華    民    國      九十二      年      四      月     二十四   日
                              臺灣高等法院高雄分院刑事第七庭
                                  審判長法官  李春昌
                                        法官  莊飛宗
                法官  黃憲文
右正本證明與原本無異。
如不服本判決應於收受本判決後十日內向本院提出上訴書狀，其未述上訴理由者，
並得於提起上訴後十日內向本院補提理由書狀（均須按他造當事人之人數附繕本)「
切勿逕送上級法院」。
                                      書記官  黃英彥
中    華    民    國      九十二      年      四      月     二十四   日
附錄：本判決論罪科刑法條：
稅捐稽徵法第四十一條：
納稅義務人以詐術或其他不正當方法逃漏稅捐者，處五年以下有期徒刑、拘役或科或
併科新台幣六萬元以下罰金。
附表：
┌──┬───────┬──────┬─────┬────┬──────┐
│編號│   受捐贈單位 │捐贈日期    │捐贈名義人│收據編號│  金額      │
├──┼───────┼──────┼─────┼────┼──────┤
│一  │   大甲鎮瀾宮 │87年3月23日 │陳敏卿    │ 000157 │ 十萬元     │
├──┼───────┼──────┼─────┼────┼──────┤
│二  │     同上     │87年8月1日  │陳敏卿    │ 000590 │ 十萬元     │
├──┼───────┼──────┼─────┼────┼──────┤
│三  │     同上     │87年6月2日  │陳敏卿    │ 000409 │ 十萬元     │
├──┼───────┼──────┼─────┼────┼──────┤
│四  │     同上     │87年12月2日 │陳敏卿    │ 001318 │ 十萬元     │
├──┼───────┼──────┼─────┼────┼──────┤
│五  │     同上     │87年3月23日 │甲○○    │ 000156 │ 十萬元     │
├──┼───────┼──────┼─────┼────┼──────┤
│六  │     同上     │87年9月2日  │甲○○    │ 000415 │ 十萬元     │
├──┼───────┼──────┼─────┼────┼──────┤
│七  │     同上  │87年6月1日  │甲○○    │ 000558 │ 十萬元     │
├──┼───────┼──────┼─────┼────┼──────┤
│八  │     同上     │87年12月    │甲○○    │ 000558 │ 十萬元     │
└──┴───────┴──────┴─────┴────┴──────┘


司法院資訊處製作；財團法人民間司法改革基金會備份。
